【裁判字號】    97,上訴,893
【裁判日期】    970710
【裁判案由】    違反毒品危害防制條例
【裁判全文】
臺灣高等法院高雄分院刑事判決         97年度上訴字第893號
上  訴  人  臺灣高雄地方法院檢察署檢察官
上  訴  人
即  被  告  乙○○
上  訴  人
即  被  告  甲○○
前列2人共同
選任辯護人  盧俊誠律師
上列上訴人因被告違反毒品危害防制條例案件，不服臺灣高雄地
方法院97年度重訴字第8 號中華民國97年4 月11日第一審判決（
起訴案號：臺灣高雄地方法院檢察署96年度偵字第28646 號、97
年度偵字第736 號），提起上訴，本院判決如下：
    主  文
原判決撤銷。
乙○○共同運輸第二級毒品，處有期徒刑柒年陸月；免執行有期
徒刑陸年陸月。
甲○○共同運輸第二級毒品，處有期徒刑柒年貳月；免執行有期
徒刑陸年。
    事  實
一、甲○○與乙○○係兄弟，2 人明知安非他命係毒品危害防制
    條例第2 條第2 項規定之第二級毒品，不得持有、運輸，竟
    與臺灣人民李正男（現在日本服刑中）共同基於運輸第二級
    毒品之犯意聯絡，於民國90年4 月14日晚間，在中國大陸廣
    州東莞某家旅館，由李正男提供第二級毒品安非他命6 包（
    總重4.6 公斤，價值約日幣2 億7 千7 百萬元，折合新台幣
    約8 千萬元）交予甲○○、乙○○，囑託其2 人將該毒品攜
    帶進入日本，並約定事成之後給予報酬各新台幣6 萬元；甲
    ○○、乙○○於搭機前在上開旅館，由乙○○將其中4 包安
    非他命以塑膠帶綁在大腿內側及背部，其餘2 包由甲○○在
    左、右腰部各綁1 包。嗣於90年4 月15日15時許，其2 人至
    中國大陸廣州白雲機場搭乘中國南方航空股份有限公司第
    389 號班機抵達日本關西機場，將上開安非他命6 包運輸至
    日本，旋為日本關西機場安檢人員當場攔檢查獲，並扣得上
    開安非他命6 包，總重計4.6 公斤。
二、案經我國外交部駐大阪辦事處函轉法務部轉由臺灣高雄地方
    法院檢察署檢察官偵查起訴。
    理  由
壹、程序部分：
一、按中華民國刑法於中華民國人民在中華民國領域外犯前2 條
    以外之罪，而其最輕本刑為3 年以上有期徒刑者，適用之。
    但依犯罪地之法律不罰者，不在此限；又按同一行為雖經外
    國確定裁判，仍得依本法處斷，刑法第7 條、第9 條前段分
    別定有明文。是被告2 人雖均經日本法院判決確定，仍應依
    我國刑法處斷，合先序明。
二、本判決所引用之證據資料（詳後引證據），其中傳聞證據部
    分，縱無刑事訴訟法第159 條之1 至第159 條之4 或其他規
    定之傳聞證據例外情形，亦因辯護人、被告及檢察官於本院
    審判程序對證據能力均不爭執，依刑事訴訟法第159 條之5
    第2 項規定，本院審酌該證據作成之情況，認為適當，均得
    為證據。
貳、實體部分：
一、前開事實，業據上訴人即被告乙○○、甲○○於偵查、原審
    及本院審理時坦承不諱，且互核相符，復有駐大阪辦事處電
    報（專號：OS A806 ，91年4 月19日）、外交部91年6 月17
    日外亞太一字第09102111490 號函文暨日本府中刑務所服刑
    通知單、駐大阪辦事處電報（專號：OSA251，97年7 月2日
    ）及被告2 人於日本受審之開庭資料、判決資料及服刑、假
    釋、保護管束資料等在卷可按，是本件事證明確，被告2 人
    運輸第二級毒品之犯行均堪以認定。
二、查安非他命係毒品危害防制條例第2 條第2 項所稱之第二級
    毒品，核被告2 人所為，均係犯毒品危害防制條例第4 條第
    2 項之運輸第二級毒品罪。被告2 人持有第二級毒品之低度
    行為，本應論以持有第二級毒品罪，惟為高度之運輸第二級
    毒品行為所吸收，故均不另論持有第二級毒品罪。被告2 人
    與李正男間，就上開犯行，有犯意之聯絡與行為之分擔，應
    論以共同正犯。又被告2 人行為後，刑法業於94年2 月2 日
    修正公布，並於95年7 月1 日生效施行，關於刑法共犯部分
    ，修正前刑法第28條原規定：「2 人以上共同實施犯罪之行
    為者，皆為正犯」，修正後則為「2 人以上共同實行犯罪之
    行為者，皆為正犯」，將舊法之「實施」修正為「實行」。
    原「實施」之概念，包含陰謀、預備、著手及實行等階段之
    行為，修正後僅共同實行犯罪行為始成立共同正犯。是新法
    共同正犯之範圍已有限縮，排除陰謀犯、預備犯之共同正犯
    。新舊法就共同正犯之範圍既因此而有變動，自屬犯罪後法
    律有變更，而非僅屬純文字修正，應有新舊法比較適用之問
    題，比較修正前，後之規定，以修正後之規定較有利於被告
    ，依刑法第2 條第1 項但書規定，應適用較有利於被告之修
    正後新法論處。又被告2 人自中國大陸廣州白雲機場搭乘班
    機抵達日本關西機場，將上開安非他命6 包運輸至日本，並
    非運輸進入至台灣地區國境內，不構成懲治走私條例之罪，
    併予敘明。
三、原審據以論罪科刑，固非無見。惟查「同一行為，雖經外國
    確定裁判，仍得依本法處斷。但在外國已受刑之全部或一部
    執行者，得免其刑之全部或一部之執行。」刑法第9 條定有
    明文。而其但書有關免其刑執行之規定，應於判決主文宣告
    之，此有最高法院24年7 月民刑庭會議及最高法院70年台上
    字第1480號判決意旨可參，本件被告乙○○、甲○○2 人各
    曾因同一案件在日本判決確定，並已執行完畢，有日本受審
    之開庭資料、判決資料及服刑、假釋、保護管束資料在卷可
    稽，揆諸前開意旨，本件自應由法院在主文中諭知免其刑之
    全部或一部之宣告，原審法院判決對此漏未於主文中諭知，
    尚有未合。檢察官上訴意旨，執此指摘原判決不當，為有理
    由，自應由本院將原判決撤銷改判。爰審酌被告2 人為圖小
    利而允諾為他人運輸第二級毒品安非他命，助長毒品泛濫，
    實屬非是，惟衡之被告2 人均坦認犯行，犯後態度良好，本
    件毒品甫運輸至日本關西機場旋即為警查獲，所生實害非鉅
    ，並參酌日本法院判決量處之刑度等一切情狀，分別量處如
    主文第2 項所示之刑；再參照日本法院判決量處被告乙○○
    有期徒刑6 年6 月，甲○○有期徒刑6 年，及被告等均已經
    執行完畢，此有日本法院判決資料及服刑、假釋、保護管束
    資料可參，並分別諭知被告乙○○就上開所宣告之刑中，免
    執行有期徒刑6 年6 月（即被告乙○○仍應執行有期徒刑1
    年）；被告甲○○就上開所宣告之刑中，免執行有期徒刑6
    年（即被告甲○○仍應執行有期徒刑1 年2 月）。另查扣之
    第二級毒品安非他命6 包（總重4.6 公斤），業經日本警方
    查扣處理並執行完畢，足認上開安非他命已經日本司法機關
    予以處分執行而不復存在，爰不另為沒收銷燬之諭知。另被
    告2 人因遭查獲而未取得任何財物，自無毒品危害條例第19
    條第1 項有關犯罪所得財物應予沒收或追徵價額或以財產抵
    償規定之適用，併此敘明。
據上論結，應依刑事訴訟法第369 條第1 項前段、第364 條、第
299 條第1 項前段，毒品危害防制條例第4 條第2 項，刑法第11
條前段、第2 條第1 項但書、第28條、第9 條，判決如主文。
本案經檢察官林應華到庭執行職務。
中    華    民    國    97    年    7     月    10    日
                  刑事第五庭    審判長法  官  曾永宗
                                      法  官  王伯文
                                      法  官  任森銓
以上正本證明與原本無異。
如不服本判決應於收受本判決後10日內向本院提出上訴書狀，其
未敘述上訴理由者，並得於提起上訴後10日內向本院補提理由書
狀（應附繕本）「切勿逕送上級法院」。
中    華    民    國    97    年    7     月    10    日
                                      書記官  廖素珍
附錄本件判決論罪科刑法條：
毒品危害防制條例第4條
製造、運輸、販賣第一級毒品者，處死刑或無期徒刑；處無期徒
刑者，得併科新臺幣 1 千萬元以下罰金。
製造、運輸、販賣第二級毒品者，處無期徒刑或 7 年以上有期徒
刑，得併科新臺幣 7 百萬元以下罰金。
製造、運輸、販賣第三級毒品者，處 5 年以上有期徒刑，得併科
新臺幣 5 百萬元以下罰金。
製造、運輸、販賣第四級毒品者，處 3 年以上 10 年以下有期徒
刑，得併科新臺幣 3 百萬元以下罰金。
製造、運輸、販賣專供製造或施用毒品之器具者，處 1 年以上 7
年以下有期徒刑，得併科新臺幣 1 百萬元以下罰金。
前五項之未遂犯罰之。


司法院資訊處製作；財團法人民間司法改革基金會備份。
